【裁判字號】    96,簡上,233
【裁判日期】    970401
【裁判案由】    侵權行為損害賠償
【裁判全文】
臺灣板橋地方法院民事判決             96年度簡上字第233號
上  訴  人  乙○○
被上訴人    甲○○
上列當事人間請求侵權行為損害賠償事件，上訴人對於中華民國
96年10月25日本院三重簡易庭96年重簡字第9641號第一審判決提
起上訴，經本院於97年3 月18日言詞辯論終結，判決如下：
    主  文
上訴駁回。
第二審訴訟費用由上訴人負擔。
    事實及理由
一、被上訴人主張：兩造係舅甥親誼關係，上訴人於民國（下同
    ）95年9 月14日在本院95年度訴字第1344號開庭時之公開法
    庭中，竟基於意圖散佈於眾，妨害他人名譽之犯意指摘：甲
    ○○（即被上訴人）都吃他兄弟的、都把他兄弟的一些錢都
    搶光等語（閩語）; 復於同年10月24日上開案件開庭時之公
    開法庭中指摘甲○○（即被上訴人）：「他父親也是被他虐
    死，他母親也是被他虐死」（閩語）等語，足以毀損被上訴
    人之名譽。為此，請求上訴人賠償精神慰撫金新臺幣（下同
    ）50萬元及起訴狀繕本送達翌日起至清償日止，按年息5%
    計算之利息等情。原審命上訴人給付5 萬元及自96年5 月24
    日起至清償日止按年息5%計算之利息，並依職權為假執行之
    宣告，上訴人不服提起上訴，被上訴人於本院為駁回上訴之
    聲明。
二、上訴人則以：（一）原判決事實及理由欄第一點指摘上訴人
    妨害他人名譽所言：「他父親也是被他虐死，他母親也是被
    他虐死」等語，乃是事實，並非憑空捏造，可傳喚被上訴人
    之妹妹陳秋美、弟弟陳丕模，以證明上訴人所言是否屬實。
    96年5 月15日檢察官黃明絹有傳喚陳丕模訊問財產分配不均
    及虐待父母等情，當時有錄音，法官可調當天光碟以資查證
    。（二）原判決事實及理由欄第二點法院之判斷，認上訴人
    於95年9 月14日對被上訴人所為之誹謗行為，此案當時未經
    傳喚上訴人詳問清楚即作出錯誤判決。事實是95年9 月14
    日下午，在法院民庭大樓第2 法庭，公開審理系爭民事事件
    完畢後，因兩造言詞衝突，被上訴人以「土匪」公然辱罵上
    訴人，可傳訊證人劉昌明書記官為證。上訴人因個性忠厚，
    心直口快，為上訴人姐姐抱不平，吐幾句苦水，並非蓄意散
    布於眾等語置辯，並聲明：原判決不利於上訴人之部分廢棄
    ，上開廢棄部分，駁回被上訴人在第一審之訴。
三、被上訴人主張之事實，業經本院依職權調取台灣板橋地方法
    院檢察署96年度偵字第152 號偵查卷及本院96年度易字第11
    69號刑事卷核閱屬，並經臺灣高等法院96年度上易字第1937
    號刑事判決「乙○○犯誹謗罪，處拘役貳拾日，如易科罰金
    ，以新臺幣壹仟元折算壹日; 減為拘役壹拾日，如易科罰金
    ，以新臺幣壹仟元折算壹日; 又犯誹謗罪，處拘役貳拾日，
    如易科罰金，以新臺幣壹仟元折算壹日; 減為拘役壹拾日，
    如易科罰金，以新臺幣壹仟元折算壹日; 應執行拘役壹拾伍
    日，如易科罰金，以新臺幣壹仟元折算壹日; 緩刑貳年。」
    確定在案，此有臺灣高等法院96年度上易字第1937號刑事判
    決附卷可參。上訴人雖於本院言詞辯論時仍否認有誹謗被上
    訴人之行為，並以前揭情詞置辯。惟查，上訴人於本院公開
    法庭所為前開誹謗犯行，已據被上訴人指述明確，核與檢察
    官在偵查中勘驗錄音光碟所得內容，互核相符，此有勘驗筆
    錄附於台灣板橋地方法院檢察署96年度偵字第152 號偵查卷
    可參，足堪憑信。況上訴人於本院96年度易字第1169號妨害
    名譽案件審理時及台灣高等法院96年度上易字第1937號妨害
    名譽案件審理時，對於曾在前開時地，陳述「甲○○都吃他
    兄弟的、都把他兄弟的一些錢都搶光」、「他父親也是被他
    虐死，他母親也是被他虐死」（閩語）等語詞，亦不否認等
    情，此有該二件刑事判決附卷可參。又上訴人於一般人可得
    共見共聞之本院公開法庭之處所，陳述上開誹謗被上訴人之
    語詞，其意旨係在指摘被上訴人，並向外宣揚，顯有要公眾
    知悉之意圖甚明，則上訴人自有散佈於眾之意圖，並無疑義
    。再者，稽之該所陳內容指摘被上訴人詞語，顯然已足以毀
    損被上訴人之人格及名譽。足見上訴人所辯，不足採信，堪
    信被上訴人主張之事實為真正。
四、按「故意或過失不法侵害他人之權利者，負損害賠償責任」
    、「不法侵害他人之身體、健康、名譽、自由、信用、隱私
    、貞操，或不法侵害其他人格法益而情節重大者，被害人雖
    非財產上之損害，亦得請求賠償相當之金額」，民法第184
    條第1 項前段、第195 條第1 項分別定有明文。查上訴人以
    「甲○○都吃他兄弟的、都把他兄弟的一些錢都搶光」、「
    他父親也是被他虐死，他母親也是被他虐死」（閩語）等語
    詞，誹謗被上訴人，足以使被上訴人在社會上之評價受到貶
    損，顯然侵害被上訴人之人格及名譽，是被上訴人請求上訴
    人賠償精神慰撫金，自屬有據。再按慰撫金之賠償其核給之
    標準固與財產上損害之計算不同，然非不可斟酌雙方身分資
    力與加害程度，核定相當之數額，最高法院著有51年台上字
    第223 號判例意旨可參。爰審酌上訴人無業，名下並無任何
    資產，而被上訴人現職為代書，95年度年收入為102,610 元
    ，有開業執照及95年度綜合所得稅電子結算申報收執聯附原
    審卷可稽；並兩造之身份、社會地位、經濟狀況及被上訴所
    受名譽損害、精神上之苦痛等一切情狀，認被上訴人請求上
    訴人賠償慰撫金5 萬元為適當，逾此範圍之請求則屬過高，
    不應准許。又本判決係就民事訴訟法第427 條第1 項至4 項
    適用簡易程序所為之判決，就上訴人敗訴部分，依同法第38
    9 條第1 項第3 款之規定，應依職權宣告假執行。原審命上
    訴人給付5 萬元及自起訴狀繕本送達翌日即96年5 月24日起
    至清償日止按年息5%計算之利息，並依職權為假執行之宣告
    ，於法並無不合。上訴意旨指摘原判決不當，求予廢棄改判
    ，為無理由，應予駁回。
五、至於上訴人聲請訊問證人即被上訴人之妹妹陳秋美、證人即
    被上訴人之弟弟陳丕模，及聲請調取偵查中之錄音光碟，以
    證明上訴人所言是否屬實；另聲請訊問證人即書記官劉昌明
    ，以證明被上訴人曾以「土匪」公然侮辱被上訴人云云，然
    上訴人有對被上訴人為上開侵權行為，業經本院認定如前，
    上訴人上開聲請事項，已不影響本件侵權行為之認定，核無
    調查之必要。本件事證已臻明確，兩造其餘主張陳述、攻擊
    防禦方法及所提之證據，經審酌後認於本判決結果不生影響
    ，爰不一一論述，附此敘明。
六、據上論結，本件上訴為無理由，依民事訴訟法第436 條之1
    第3 項、第449 條第1 項、第78條，判決如主文。
中    華    民    國    97    年    4     月    1    日
                 民事第二庭  審判長法  官  蕭胤瑮
                                   法  官  連士綱
                                   法  官  許麗華
以上正本係照原本作成。
本判決不得上訴。
中    華    民    國    97    年    4    月    1     日
                                   書記官  蕭佩宜


司法院資訊處製作；財團法人民間司法改革基金會備份。
